臺灣高等法院刑事判決　　　　　　　　95年度上訴字第2728號
上　訴　人
即　被　告　乙○○
指定辯護人　本院公設辯護人　　甲○○
上列上訴人因違反槍砲彈藥刀械管制條例案件，不服臺灣板橋地
方法院94年度訴字第2425號，中華民國95年5月30日第一審判決
，提起上訴，本院判決如左：
    主  文
原判決關於未經許可，販賣可發射子彈具有殺傷力之改造手槍未
遂罪刑部分撤銷。
乙○○無罪。
    理　由
一、公訴意旨略以：被告乙○○（以下簡稱被告）與謝吉益（違
    反槍砲彈藥刀械管制條例案件，業經本院95年度上訴字第45
    號判處有期徒刑2年6月確定在案）明知可發射子彈具有殺傷
    力之改造手槍及具有殺傷力之子彈，均屬槍砲彈藥刀械管制
    條例管制之物品，非經許可不得運輸及販賣，竟共同基於運
    輸及販賣改造手槍、子彈以營利之犯意，由被告於民國（下
    同）94 年8月2日19時許，在臺北縣中和市○○路某處廟口
    前，交予謝吉益來源不詳之由仿BERETTA廠M-9型半自動手槍
    製造之金屬玩具手槍，更換土造金屬槍管改造而成具殺傷力
    之改造手槍1支（含彈匣1個，槍枝管制編號：0000000000）
    及具有殺傷力直徑約9MM之土造子彈14顆（經鑑定試射5顆，
    餘9顆），囑謝吉益於當日夜間，將上揭具殺傷力之改造手
    槍、土造子彈運輸至臺北縣中和市○○路○段13 5號地下室
    「權威網站撞球場」約定地點，販賣與該名買主，並向買主
    收取價金新臺幣（下同）4萬元，且言明謝吉益可從中抽取
    5,000元以營利。嗣謝吉益於當日即94年8月2日23時30分許
    ，依指示將上揭槍彈攜至「權威網站撞球場」之際為警查獲
    。因認被告涉犯槍砲彈藥刀械管制條例第8條第1項之未經許
    可運輸、販賣可發射子彈具有殺傷力之改造手槍罪未遂及同
    條例第12條第1項未經許可運輸、販賣子彈罪罪嫌云云。
二、按犯罪事實應依證據認定之，無證據不得認定犯罪事實；又
    不能證明被告犯罪者，應諭知無罪之判決，為刑事訴訟法第
    154 條第2 項、第301 條第1 項所明文。又事實之認定，應
    憑證據，如未能發現相當之證據，或證據不足以證明，自不
    能以推測或擬制之方法，為裁判之基礎，最高法院40年台上
    字第86號判例意旨、69年台上字第1531號判例意旨參照。次
    按被告或共犯之自白，不得作為有罪判決之唯一證據，仍應
    調查其他必要之證據，以察其是否與事實相符，刑事訴訟法
    第156 條第2 項定有明文。
三、公訴人認被告涉有運輸及販賣上開槍彈罪嫌，無非係以證人
    謝吉益於警詢、偵查中之證詞及上開手槍、子彈扣案為憑，
    且扣案之手槍及子彈經鑑定結果，送鑑手槍1支（含彈匣1個
    ，槍枝管制編號：0000000000），係仿BERETTA廠M-9型半自
    動手槍製造之金屬玩具手槍，更換土造金屬槍管改造而成之
    改造手槍，機械性能良好，可擊發適用子彈，認具有殺傷力
    ；送鑑子彈14顆，均係土造子彈（具直徑約9MM金屬彈頭）
    ，經採樣試射5顆，均可擊發，認均具殺傷力，有內政部警
    政署刑事警察局94年8月15日刑鑑字第0940119164號槍彈鑑
    定書1份在卷可參（見偵查卷第68至70頁），為其主要論據
    。
四、訊據被告矢口否認有運輸或販賣上揭槍彈犯行，辯稱：伊從
    未交付槍彈予謝吉益，謝吉益之前有一個女的朋友在開餐廳
    ，並且常向該女子借錢及借車，伊亦認識該女子，後來因為
    該女子不想再借車、借錢給謝吉益，並且要伊說車子已經借
    給伊，謝吉益為此心生不快，後來伊另外有一件偽造文書判
    四個月，不敢出庭，遭通緝後，謝吉益知道就推稱上揭槍彈
    是伊交付；謝吉益前後陳述反覆不一，證詞不實在云云。
五、經查：
(一)證人謝吉益於92年8月2日晚間11時30分許，攜帶上揭槍彈至
    上址「權威網站撞球場」內，經警查獲扣得上揭槍彈之事實
    ，固據證人謝吉益自承無誤，並有臺北縣政府警察局中和分
    局搜索扣押筆錄、扣押物品目錄表各1份在卷可憑。且扣案
    之手槍及子彈經鑑定結果，送鑑手槍1支（含彈匣1個，槍枝
    管制編號：0000000000），係仿BERETTA廠M-9型半自動手槍
    製造之金屬玩具手槍，更換土造金屬槍管改造而成之改造手
    槍，機械性能良好，可擊發適用子彈，認具有殺傷力；送鑑
    子彈14顆，均係土造子彈（具直徑約9MM金屬彈頭），經採
    樣試射5顆，均可擊發，認均具殺傷力，有內政部警政署刑
    事警察局94年8月15日刑鑑字第0940119164號槍彈鑑定書1份
    在卷可參（詳見偵查卷第68至70頁），但僅能證明證人謝吉
    益持有上開槍彈之事實，不能推定該槍彈即係被告為販出而
    交付予證人謝吉益。
(二)證人謝吉益於警訊時證稱：「有一位綽號叫『大頭』之男子
    於昨晚（8月2日）20時許在中和市○○路廟口前將槍交給我
    ，並稱他要將槍械賣給別人，並叫我將槍帶到『權威網站撞
    球場』等候，會有人主動與我連絡。（槍枝買家你是否認識
    ？有無姓名或綽號？）我不認識，都是『大頭』連絡買家，
    我只負責幫他運送槍械。因為綽號『大頭』會告訴買家我的
    特徵，所以我不知道對方的姓名或綽號。（『大頭』交槍給
    你去販賣這把槍械，有無叫你向買家收取多少錢？）有叫我
    將槍交給買家之後並向買家先收取新台幣4萬元。（你幫『
    大頭』運送販賣之槍械，有無獲得多少酬勞？）『大頭』有
    承諾於交槍後我將可獲得5千元作為報酬。」云云（見同署
    94年度偵字第13168號偵查卷第10至11頁）；於94年8月3日
    檢察官偵查中證稱：「（這次怎麼被查到槍、彈？）昨天大
    頭（乙○○）打電話給我，叫我幫他拿槍去權威網站撞球場
    去，剛好臨檢。（知道槍彈有殺傷力？）有。（怎麼會知道
    ？）大頭叫我跟對方收4萬。（何時、地跟乙○○拿槍？）
    昨晚7、8點」云云（見同署94年度偵字第13168號偵查卷第
    50頁）；於94年10月17日檢察官偵查中證稱：「（在本署94
    年度偵字第13168號槍砲案，於詢問中所為之供述是否實在
    ？）確實實在。（你在供述中表示『槍是乙○○交給你的』
    是否為庭上之蘇男？）是。（你的代價為每次運輸5千元？
    ）是。」云云（見同署94年度偵緝字第1966號偵查卷第46頁
    ）；於原審94年度訴字第1875號案件94年9月5日準備程序時
    供稱：「（法官問：是否承認8月2日被警察查獲時，是受乙
    ○○命令，持改造槍彈，至權威撞網站球場內交付給別人？
    ）我承認。（法官問：當天經過？）被查獲當天下午七、八
    點，乙○○在中和市○○路的廟口，將改造的貝瑞塔手槍一
    支及子彈十四發交給我。乙○○當時是叫我將槍枝拿到權威
    網站撞球場內交給壹個人，乙○○叫我在現場等，乙○○會
    與那個人聯絡來找我。（法官問：槍彈等是要賣給那個人？
    ）我不知道是要賣。乙○○只叫我向那個人收四萬元，我不
    知道乙○○是要賣的。（法官問：提示偵查卷第51頁。你於
    偵查中供述你知道是要賣的？）我確實不知道他當時要賣給
    別人。（法官問：你與乙○○何關係？）朋友。我在外面欠
    卡費，急需用錢，所以想賺一點錢。我送槍枝一次，可賺取
    五千元。我當時不知道收的錢是不是乙○○放款給那個人還
    款的錢。」（見94年9月5日準備程序筆錄）；於上開案件94
    年11月15日審理時供稱：「槍彈部分我承認我有拿，但是證
    人（指被告乙○○，以下同）說沒有，我有從證人手上受交
    付的，他叫我拿去給別人，我不知道是誰，他們有聯絡，叫
    我到權威網站撞球場去等，他們會有人來跟我接頭，人還沒
    有出現，我就被查獲了。我在證人偵查中案子作證時，也是
    這樣說的。（辯護人問：提示偵查卷第10頁，你說有一位綽
    號叫大頭的男子，在中和市把槍交給你，這段話是否是事實
    ？）是的。（辯護人問：提示偵查卷第51頁，檢察官問你說
    把槍枝拿去查獲現場做何用，你答說有人要跟他拿，他叫我
    幫他拿過去，是否是事實？）是的。（辯護人問：是否知道
    該槍枝是用來買賣，還是只是用來送給別人？）我知道是用
    來買賣的，由我拿去給人家，然後由我收錢，我可以得到五
    千元，然後只要交給大頭三萬五千元，當天槍枝沒有交給那
    個人，因為還沒有交付，就被抓到了，我當時只是幫忙送貨
    而已。」云云（見94年11月15日審理筆錄）；嗣於本院95
    年度上訴字第45號案件95年1月11日準備程序改稱：「我承
    認犯罪事實，但在警局時因我會怕，我把事實推得一乾二淨
    。我現在坦承犯行，希望庭上給我一個自新機會，請求判決
    我持有槍枝罪。槍枝是我自己向朋友乙○○買的，我是要到
    撞球場把槍交給朋友，把槍交給朋友與乙○○並沒有關係。
    我現在所言是真實的，以前所說的過程是不對的。」云云（
    見本院95年度上訴字第45號第26頁）；於上開案件95年2月
    20日準備程序改稱：「我承認我持有，但我不是運輸，也不
    是買賣槍枝，當時我只有把槍帶在身上而已，槍是跟乙○○
    買的，是在被抓到前2、3個月在中和廟口買的，我買槍只是
    因為好奇，想自己買來玩玩。（被查獲當天為何要帶槍？）
    因為要去幫乙○○向朋友拿錢（姓名不知），他欠乙○○4
    萬元很久了，所以他叫我去把錢拿回來，我只是去要錢而已
    所以帶著槍，因為他那個朋友會帶著小弟。（為何你現在講
    的過程與原審歷來的警詢、偵查及本院前次庭講的不一樣？
    ）一、我在前一庭所言交給朋友就是要交給乙○○，我和乙
    ○○約在球場碰面，預計之後再一起去討債，乙○○還沒有
    來就被抓了。二、經過一段時間我回家想清楚是這樣子，警
    察本來要叫我承認一條毒品，我會怕他們，他們問什麼我只
    好說對。」云云（見本院95年度上訴字第45號第36頁）；另
    於原審95年3月28日審理時證稱：「（辯護人問：在九十四
    年八月三日當晚，何時為警查獲在權威球場該處？）七點過
    後。（辯護人問系爭槍枝是被告交給你？：）是的。（辯護
    人問：乙○○何時交給你？）前天晚上。就是我為警查獲的
    前一天晚上。（辯護人問：乙○○交給你的時候，是否告知
    你槍枝要交給何人？）沒有。（辯護人問：當天你到權威撞
    球場的目的？）去找人而已。（辯護人問：為何去找人還要
    帶槍？）他交給我，剛好經過那裡要去找朋友，但是找不到
    ，所以就被警察查獲。（辯護人問：你在警詢、偵訊證述是
    要賣給別人？）我是這樣講，但是事實上沒有要買賣的動機
    。（辯護人問：為何警詢、偵訊的時候你都說要賣人？）當
    時是拿槍去跟人家討錢，不知道是我那個時候講錯還是怎樣
    ，我上次有說要拿槍去跟人家討債。（辯護人問：是否可以
    說明你是與何人要去向何人討債？）跟朋友要去權威找那個
    朋友。（辯護人問：向乙○○拿槍的時候有無告知拿槍的目
    的？）沒有。（辯護人問：如何知道乙○○有槍？）聽朋友
    講的。（辯護人問：聽哪一位朋友說的？）阿振。應該是邱
    德振的朋友。（辯護人問：你現在陳述與警詢、偵訊所述不
    同，請問哪一次的陳述是正確的？）我現在說的才是正確的
    。（檢察官問：權威撞球場找何人？）那裡認識的朋友，名
    字我不太曉得。我只知道他的外號是「大頭」。（檢察官問
    ：你與權威撞球場朋友見面的目的？）他要我陪他去拿錢。
    （檢察官問：他有無要你自備槍枝或是其他武器？）沒有。
    （檢察官問：權威撞球場的朋友你如何與他聯絡？）在那裡
    認識的，且認識沒有多久。（檢察官問：你們如何相約？）
    他幾乎都在那裡，他大約每天都在那裡，所以幾乎可以每天
    在那裡遇到他。（檢察官問：有無相約特定的時間去討錢？
    還是當天是巧遇？）他有說當晚不知道幾點，他要我陪他去
    ，去那裡還沒有遇到他，我就被抓了。（檢察官問：你是否
    知道在權威撞球場的朋友的電話？他住在何處？）都不知道
    。（檢察官問：與上開朋友認識多久？）大約二個星期多。
    （檢察官問：你為了二個星期認識的朋友，不知道他的姓名
    地址，自願拿槍替他討債？）是的。（檢察官問：討債金額
    ？）聽他說十幾萬元。（檢察官問：從九十四年八月三日或
    是二日，你為警查獲當天，直到現在超過半年的時候，有無
    遇到上開朋友？）沒有。（檢察官問：他之前不是每天都在
    權威球場？）是的，因為我現在被關。（檢察官問：你是否
    在警詢陳述乙○○要你帶槍到權威撞球場，自然有人來與你
    聯絡？提示並告以要旨）當時我是這樣說沒有錯。（檢察官
    問：依據你與乙○○交情，乙○○是否會隨意讓你知道他有
    槍枝的事情？）我不太知道。（檢察官問：既然你不太知道
    ，為何你當時敢向乙○○借槍，他又會借給你？）我是劉潔
    雯的朋友，他又看我與與劉潔雯交情不錯，所以他才會借給
    我。」云云，（見原審卷(二)第21、24至29、33頁），對於持
    有槍彈之原由、目的及至上開撞球場究與何人見面等各項重
    要情節，前後不一其詞，且明顯歧異，非無瑕疵，是以證人
    謝吉益之上開證詞，是否與事實相符，已有可疑。
(四)原審依職權調閱被告使用之0000000000號行動電話與證人謝
    吉益使用之0000000000號行動電話，自94年5月16日起至同
    年8月1日止，固有通話情形，有上開通聯紀錄存卷可稽（見
    原審卷(二)第136至210頁），但亦無法認定被告有販賣槍彈並
    委由證人謝吉益交付之事實，自不足採為斷罪資料。
(五)綜上所述，證人謝吉益之證詞，既有上開瑕疵可指，且乏補
    強證據證明與事實相符，要難作為不利於被告之認定。此外
    ，復查無其他積極證據足資認定被告涉有上開非法販賣或運
    輸槍彈犯行，自屬不能證明被告犯罪。
六、原審未為詳究，遽以認定被告構成販賣槍彈未遂罪，尚有違
    誤。被告上訴意旨，執此指摘原判決此部分不當，洵非無據
    ，應予撤銷改判，並諭知被告無罪之判決。
據上論斷，應依刑事訴訟法第369條第1項前段、第364條、第301
條第1項前段，判決如主文。
本案經檢察官柯麗鈴到庭執行職務。
中　　華　　民　　國　　96　　年　　2 　　月　　16　　日
                 刑事第十七庭審判長法  官   趙功恆
                                   法  官   陳憲裕
                                   法  官   高明哲
以上正本證明與原本無異。
檢察官如不服本判決，應於收受送達後十日內向本院提出上訴書
狀，其未敘述上訴之理由者並得於提起上訴後十日內向本院補提
理由書（均須按他造當事人之人數附繕本）。
                                   書記官   梁淑時
中　　華　　民　　國　　96　　年　　2 　　月　　16　　日
